臺灣臺南地方法院民事判決　　　　　　　100年度訴字第675號
原　　　告　朝國營造有限公司
法定代理人　洪朝國
訴訟代理人　謝佳伯律師
被　　　告　中華電信股份有限公司台灣南區電信分公司台南營
　　　　　　運處
法定代理人　吳明德
訴訟代理人　吳小燕律師
複 代 理人　顏婌烊律師
　　　　　　歐博翔律師
上當事人間請求返還履約保證金事件，經本院於民國100年9月7
日言詞辯論終結，判決如下：
    主    文
被告應給付原告新台幣陸拾玖萬元，及自民國一○○年六月十四
日起至清償日止，按週年利率百分之五計算之利息。
訴訟費用新台幣柒仟肆佰玖拾元由被告負擔。
本判決於原告以新台幣貳拾參萬元為被告供擔保後，得假執行；
但被告如以新台幣陸拾玖萬元為原告供擔保者，得免為假執行。
    事實及理由
一、按「分公司係由總公司分設之獨立機構，就其業務範圍內之
    事項涉訟時，有當事人能力」，最高法院40年台上字第39號
    判例可資參照。是分公司僅需具有獨立性且就其業務範圍內
    涉訟者，即屬有當事人能力，而非以依公司法規定為分公司
    之登記為必要。所謂獨立機構，必有一定之組織型態，健全
    之人事編制及獨立之會計制度始足當之。查被告中華電信股
    份有限公司台灣南區電信分公司台南營運處係中華電信股份
    有限公司轄下之單位，雖未依法辦理分公司之設立登記，且
    法人之下亦難認有非法人團體存在，本難認其具有當事人能
    力，惟其具有一定組織、人事編制及會計制度，並有獨立營
    業所，且被告係以自己名義辦理本件工程之招標、簽約等作
    業，是中華電信股份有限公司台灣南區電信分公司台南營運
    處就系爭工程相關事項涉訟應具有當事人能力，合先敘明。
二、本件原告起訴主張：
  (一)兩造於民國91年11月12日簽訂電信土木工程契約（下稱系爭
    契約），約定由原告施作「KF7WAE162D望安局配合將軍橋管
    道工程」（下稱系爭管道工程），契約總價為新台幣（下同
    ）6,814,695元，原告並依約繳納履約保證金690,000元，且
    系爭管道工程須配合交通部公路總局重大橋樑工程處（下稱
    重橋處）發包予原告施作之「澎湖縣望安─將軍跨海橋及兩
    端引道興建工程」（下稱跨海橋工程）之工程進度施作，然
    因跨海橋工程之地理環境特殊，及天氣影響，致工程施作困
    難，重橋處於95年5月23日以重橋工字第0950001966號函終
    止跨海橋工程合約。交通部嗣以跨海橋工程地理環境特殊、
    承商管理成本增加、鋼筋價格上揚等因素，致後續工程無法
    順利發包，同意公路總局評估建議，以現況結案方式辦理，
    不再發包興建跨海橋工程，故跨海橋工程將不再施作。系爭
    管道工程雖於91年12月5日開工，惟因重橋處終止與原告間
    跨海橋工程契約，故系爭管道工程已無繼續施作之必要，被
    告乃於95年8月1日以南供字第0950000002號函通知原告終止
    系爭契約，並於96年4月13日以南澎字第0960000050號函通
    知依系爭契約第23條第1項規定，原告已繳之履約保證金不
    予發還。
  (二)惟系爭契約第23條第1項係規定：「契約簽訂完妥後，乙方
    無正當理由而不履行契約者，甲方得隨時解除契約，除履約
    保證金暨孳息及差額保證金暨孳息不予發還外；並刊登政府
    採購公報，自刊登日起一年內不得參加投標或作為決標對象
    或分包廠商。」等語，而本件被告係終止系爭契約，非解除
    系爭契約，自無前條約定之適用，被告自應將履約保證金全
    數發還予原告。且因原告與重橋處就履約保證金、工程款、
    材料款、補償金等有所爭議，經協調後仍無法達成共識，原
    告乃向行政院公共工程委員會申請履約爭議調解。嗣經調解
    委員提出調解建議，就有關履約保證金部分，基於調解目的
    ，重橋處同意按工程完成比例38.18％先退還履約保證金8,3
    90,593元。重橋處之後於98年1月10日以重橋工字第0981000
    032號函通知原告，其未發還之履約保證金39,109,407元，
    依據契約工程投標須知及附件第33條、採購法押標金保證金
    暨其他擔保作業辦法規定第19條規定，不合發還條件，不予
    發還原告。經原告提起民事訴訟，原告與重橋處於臺灣臺北
    地方法院成立訴訟上和解，重橋處同意於原告將先前已施作
    之工作物拆除完畢後，其即將剩餘之履約保證金發還予原告
    。
  (三)按無法律上之原因而受利益，致他人受損害者，應返還其利
    益。雖有法律上之原因，而其後已不存在者，亦同，民法第
    179條定有明文。次按承攬契約之承攬人交付履約保證金予
    定作人，係以擔保承攬債務之履行為目的，信託的讓與其所
    有權予定作人。此項保證金之返還請求權，附有於約定返還
    期限屆至時，無應由承攬人負擔保責任之事由發生，或縱有
    應由承攬人負擔保責任之事由發生，惟於扣除承攬人應負擔
    保責任之賠償金額後猶有餘額之停止條件。上訴人係以低於
    被上訴人所定底價之總價標得系爭工程，因而繳付系爭差額
    保證金予被上訴人作為履約之擔保，依台灣省各機關營繕工
    程投標須知第23條第1項規定，該保證金應按工程施工進度
    及於驗收合格後分期退還，係以不確定事實之發生為分期退
    還之期限，如該事實已確定不能發生，即應認期限業已屆至
    。系爭工程既經被上訴人另交由他人施工完成，上訴人已確
    定不能繼續施工，自應認該期限已屆至。系爭保證金果無應
    由上訴人負擔保責任之事由發生，或扣除應由上訴人負擔保
    責任之賠償金額後猶有餘額，上訴人非不得請求被上訴人返
    還系爭保證金或其餘額（最高法院94年度台上字第1209號判
    決參照）。本件履約保證金於契約終止時，僅係暫由被告扣
    押，如被告重新辦理招標，而決標金額高於原契約金額或系
    爭管道工程經被告自辦或另行招商承辦完工後，被告為完成
    系爭管道工程而支出費用，則以該履約保證金賠償被告因此
    所受之損失。然如扣除原告負擔保責任之賠償金後尚有餘額
    ，被告自應將剩餘之履約保證金退還予原告。而跨海橋工程
    既已確定不再施作，系爭管道工程即無可能再行發包施作，
    依前揭民法規定及最高法院判決意旨，應認本件履約保證金
    返還期限已屆至，被告自應將全部履約保證金返還予原告，
  (四)為此依契約關係之保證金返還請求權及不當得利之法律關係
    提起本件訴訟，並求為判決如聲明所示。
  (五)並聲明：
    1.被告應給付原告690,000元，及自起訴狀繕本送達翌日起
      至清償日止，按週年利率百分之5計算之利息。
    2.願供擔保請准宣告假執行。
  (六)對被告抗辯所為之陳述：
    1.被告係終止系爭契約，而非解除系爭契約，自無系爭契約
      第23條第1項解除契約相關規定之適用。
    2.系爭管道工程係配合跨海橋工程之進度施作，然跨海橋工
      程係因地理環境特殊，受限天氣影響，工程施作困難，交
      通部亦決定不再發包興建，原告有正當理由不履行系爭契
      約，被告自不得依系爭契約第24條第3項規定沒收履約保
      證金。
    3.按履約保證金是否兼具於不履行契約或不依約履行時，充
      作違約金之性質，應綜觀契約約定之內容定之。又除經當
      事人約定承攬人不依約履行時，定作人得沒收履約保證金
      充作違約金之情形外，該項履約保證金之返還請求權，乃
      附有停止條件，即以約定返還期限屆至時，或承攬契約因
      解除或終止而失效後，無應由承攬人負擔保責任之事由發
      生，或縱有應由承攬人負擔保責任之事由發生，惟於扣除
      承攬人應負擔保責任之賠償金額後猶有餘額者為停止條件
      ，上開停止條件成就後，承攬人自得請求返還履約保證金
      或其餘額（最高法院99年度台上字第336號判決意旨參照
      ）。而系爭契約並無承攬人不依約履行時，定作人得沒收
      履約保證金充作違約金之約定，且系爭管道工程不再繼續
      施作，無應由原告負擔保責任之事由發生，停止條件應已
      成就，原告自得請求返還履約保證金。
三、被告方面則請求駁回原告之訴及其假執行之聲請，如受不利
    判決，願供擔保請准宣告免為假執行，並以下列情詞置辯：
  (一)系爭契約第23條第1項約定：「契約簽訂完妥後，乙方無正
    當理由而不履行契約者，甲方得隨時解除契約，除履約保證
    金暨孳息及差額保證金暨孳息不予發還外；……」、第24條
    第3項規定：「乙方如有下列情形之一者，甲方得終止契約
    ，其履約保證金按乙方之工程進度比率發還，剩餘則不予發
    還。3.得標後無正當理由而不訂約或不履行契約者。」此關
    於系爭契約解除或終止後，原告所繳納之履約保證金、差額
    保證金不予發還之約定，係為填補被告因可歸責於原告之事
    由提前終止或解除契約所受之損害（另行發包或無法如期使
    用之損失），為兩造合意之契約內容，自應同受拘束。
  (二)系爭管道工程係源於重橋處發包跨海橋工程予得標廠商時，
    併就被告、台灣電力公司及臺灣省自來水公司等各管線工程
    部分統籌代辦，並由各管線單位分別與得標廠商簽約。原告
    於91年10月8日自重橋處得標施作該跨海橋主體工程後，被
    告遂與原告就跨海橋之電信管道工程，於91年11月12日簽訂
    系爭契約。然因系爭管道工程須配合重橋處跨海橋工程進度
    施作，於橋面道路施作達一定進度後，原告始能開始施作系
    爭管道工程，於橋面道路埋設電信管道及人、手孔。惟因原
    告工人料具設備不足致跨海橋工程興建進度嚴重落後且欠缺
    履約能力，而使跨海橋工程陷於停頓。依原告與重橋處之契
    約，其本應於95年11月17日前完成跨海橋新建工程，然因可
    歸責於原告之因素，工程進度嚴重落後，勢必無法如期完工
    ，重橋處遂於95年5月23日以重橋工字第0950001966號函終
    止其與原告之契約。95年6月9日重橋處為處理跨海橋新建工
    程之終止契約後續事宜，乃邀集兩造及其他管線單位共同協
    調，會議中並作成結論：「1.本工程契約（指跨海橋新建工
    程）第十五條（二）2.『乙方逾規定期限尚未開工，或開工
    後工程進行遲緩，作輟無常，其進度較預定進度落後達百分
    之二十以上者，……』發函通知乙方限期改善後逾期仍未改
    善，經報奉上級機關同意，業以95年5月23日重橋工字第095
    0001966號函於朝國公司終止契約。」、「6.本處將函知朝
    國營造有限公司，本採購案經發現有政府採購法第101條第
    12款情形，茲依規定通知並附記朝國公司如認為上開通知違
    反政府採購法或不實者，得於接獲通知次日起20日內，以書
    面向本處提出異議，如未提出異議，依政府採購法第102條
    第3項將朝國公司名稱及相關情形，刊登政府採購公報」等
    語。由上開重橋處通知原告之終止契約函文及與協調會會議
    紀錄結論可知，跨海橋新建工程之所以無法如期完工，且工
    程進度嚴重落後，係因可歸責於原告「工人料具設備不足致
    使工程進度嚴重落後」且「欠缺履約能力」因素，其屬可歸
    責於原告之事由甚明。
  (三)依原告與重橋處之採購申訴委員會調解成立書所載之內容，
    重橋處雖同意返還原告部分履約保證金，然此係因原告已完
    成跨海橋新建工程38.18%之工程進度，重橋處基於調解之目
    的，同意按工程完成比例退還履約保證金，此足以證明採購
    申訴委員會亦認同重橋處以可歸責於原告之原因導致工程進
    度嚴重落復，而得依約沒收履約保證金為有理由，僅因本於
    公平合理原則及調解目的，而按原告未完工比例沒收履約保
    證金。是以，跨海橋工程係因可歸責於原告之事由造成工程
    進度嚴重落後，並導致政府最後決定不再興建跨海橋。
  (四)重橋處以原告嚴重遲延工程進度為由終止跨海橋工程契約，
    則系爭契約亦因原告已不具興建該跨海橋樑工程資格而無法
    繼續履約興建跨海橋電信管道工程，且原告無法繼續履行系
    爭契約，係因可歸責於原告「工人料具設備不足致興建跨海
    橋工程進度嚴重落後」且「欠缺履約能力」所造成，並非原
    告得據以不履行系爭契約之正當理由。又原告承攬系爭工程
    後，並無任何工程進度即遭重橋處終止跨海橋樑工程契約，
    自亦不符系爭契約第24條第3項「其履約保證金按乙方之工
    程進度比率發還」之要件，被告依系爭契約第23條第1項、
    第24條第3項第3款之約定，分別以95年8月1日南供字第0950
    000002號函通知原告終止系爭契約，再以96年4月13日南澎
    字第0960000050號函通知臺灣銀行行使履約保證金及其孳息
    之質權權利，並副本通知原告，原告當時均未表示異議，足
    認原告亦認同被告沒收履約保證金之理由。是被告以「乙方
    無正當理由而不履行契約」之事由終止、解除系爭契約，並
    不予發還全部履約保證金，應屬有據，並非無法律上原因。
    原告於履約保證金遭沒收4年餘後，復行爭執被告沒收履約
    保證金之合法性，並依不當得利之法律關係請求被告返還已
    沒入之履約保證金，顯無理由。
  (五)交通部雖於97年10月2日以交路字第0970045733號函向澎湖
    縣議會陳進兩議員說明：「二、……該工程因地理環境特殊
    、受限天氣影響、承商管理成本增加、鋼筋價格上漲等因素
    ，致後續工程無法順利發包，……故本部已同意公路總局評
    估建議，終止與澎湖縣政府委託代辦契約並以現況結案方式
    辦理。」等語，然該函文僅在說明重橋處與原告終止契約後
    ，因上開因素多次重新辦理招標未果，故交通部遂同意公路
    總局之評估建議，以現況結案方式辦理，並非在說明原告終
    止與重橋處之跨海橋工程契約之原因，原告執此主張係因上
    開原因而與重橋處終止跨海橋工程契約，顯非實情。
  (六)系爭管道工程係因可歸責於原告之事由，以致系爭契約無法
    繼續履約，被告並已依系爭契約第23條第1項、第24條第3項
    第3款之約定以「乙方無正當理由而不履行契約」，終止、
    解除系爭契約，並依約沒入履約保證金，即屬有法律上原因
    ，從而原告依系爭契約、民法第179條不當得利規定，請求
    被告返還履約保證金69萬元，及自起訴狀繕本送達翌日起至
    清償日止，按週年利率百分之5計算之利息，洵屬無據。
四、本件經依民事訴訟法第270條之1第1項第3款規定，整理並協
    議兩造不爭執事項暨簡化爭點為：
  (一)兩造不爭執之事項為：
    1.兩造於91年11月12日簽訂系爭契約，由原告施作「KF7WAE
      162D望安局配合將軍橋管道工程」，契約總價為6,814,69
      5元，原告並依約繳納履約保證金69萬元。
    2.系爭管道工程須配合重橋處發包予原告施作之跨海橋工程
      之工程進度施作。
    3.重橋處於95年5月23日以重橋工字第0950001966號函「工
      人料具設備不足致使工程進度嚴重落後且欠缺履約能力」
      為由，與原告終止跨海橋工程契約。
    4.交通部於97年10月2日以跨海橋工程地理環境特殊、承商
      管理成本增加、鋼筋價格上揚等因素，致後續工程無法順
      利發包，同意公路總局評估建議，以現況結案方式辦理，
      不再發包興建跨海橋工程。
    5.被告於95年8月1日通知原告，其依系爭契約之約定，終止
      系爭契約。
    6.被告於96年4月13日通知原告，依系爭契約第23條第1項之
      約定，已繳之履約保證金（含孳息）不予發還。
    7.系爭管道工程施工進度為百分之零，且已不再施作。
  (二)兩造爭執之事項為：
    1.被告得否依系爭契約第23條第1項及第24條第3項之約定，
      拒絕返還原告履約保證金？
    2.原告是否得依民法第179條之規定，請求被告返還履約保
      證金？
五、得心證之理由：
  (一)原告主張兩造於91年11月12日簽訂系爭契約，約定由原告施
    作系爭管道工程，契約總價為6,814,695元，原告並依約繳
    納履約保證金690,000元，且系爭管道工程須配合重橋處發
    包予原告施作之跨海橋工程之工程進度施作，然因跨海橋工
    程之地理環境特殊，天氣影響，致工程施作困難，重橋處於
    95年5月23日以重橋工字第0950001966號函終止跨海橋工程
    合約。交通部嗣以跨海橋工程地理環境特殊、承商管理成本
    增加、鋼筋價格上揚等因素，致後續工程無法順利發包，同
    意公路總局評估建議，以現況結案方式辦理，不再發包興建
    跨海橋工程，故跨海橋工程已不再施作。系爭管道工程雖於
    91年12月5日開工，惟因重橋處終止與原告間跨海橋工程契
    約，故系爭管道工程已無繼續施作之必要，被告乃於95年8
    月1日以南供字第0950000002號函通知原告終止系爭契約，
    並於96年4月13日以南澎字第0960000050號函通知原告已繳
    之履約保證金不予發還等語，業據原告提出系爭契約工程合
    約、保管單、跨海橋工程合約、重橋處95年5月23日重橋工
    字第0950001966號函、交通部97年10月2日交路字第0970045
    733號函、被告澎湖營運處92年2月20日澎客網字第92B92000
    23號函、被告95年8月1日南供字第0950000002號函及96年4
    月13日南澎字第0960000050號函等件為證（見補字卷第11-7
    5頁），且為被告所不爭執，自堪信原告此部分之主張為真
    實。
  (二)至原告另主張跨海橋工程既已確定不再施作，系爭管道工程
    即無可能再行發包施作，依前揭民法規定及最高法院判決意
    旨，應認本件履約保證金返還期限已屆至，被告自應將全部
    履約保證金返還予原告等語，則為被告所否認，並辯稱被告
    依系爭契約第23條第1項、第24條第3項第3款之約定終止系
    爭契約，再通知臺灣銀行行使履約保證金及其孳息之質權權
    利，並副本通知原告，原告當時均未表示異議，足認原告亦
    認同被告沒收履約保證金之理由等語，是本件首應審酌者厥
    為：(1)被告通知臺灣銀行行使履約保證金及其孳息之質權權
    利，並副本通知原告，原告當時均未表示異議，原告是否不
    得再請求返還履約保證金？(2)被告援引系爭契約第23條第1
    項、第24條第3項第3款之約定，主張其有權沒入履約保證金
    ，有無理由？(3)原告可否依契約關係之保證金返還請求權請
    求被告返還履約保證金及遲延利息？茲分述如下：
    1.被告主張其通知臺灣銀行行使履約保證金及其孳息之質權
      權利，並副本通知原告，原告當時均未表示異議，故原告
      不得再請求返還履約保證金等語，並提出被告96年4月13
      日南澎字第0960000050號函為證（見本院卷第24頁），惟
      查，被告有無權利沒收保證金，應依相關法令及契約約定
      定之，要無認原告未表示異議，原告即不得再請求返還履
      約保證金之理，況上開函文正本乃係發函予臺灣銀行澎湖
      分行，原告僅係副本收受者，縱使原告當時收受上開函文
      副本未聲明異議，亦對原告有無履約保證金返還請求權不
      生影響，是被告此部分之抗辯，要非可採。
    2.被告復辯稱其依系爭契約第23條第1項、第24條第3項第3
      款之約定終止契約，被告有權沒入履約保證金等語，經查
      ：
      (1)按系爭契約第23條第1項約定：「契約簽訂完妥後，乙
        方無正當理由而不履行契約者，甲方得隨時解除契約，
        除履約保證金暨孳息及差額保證金暨孳息不予發還外；
        ……」、第24條第3項規定：「乙方如有下列情形之一
        者，甲方得終止契約，其履約保證金按乙方之工程進度
        比率發還，剩餘則不予發還。3.得標後無正當理由而不
        訂約或不履行契約者。」（見補字卷第25、26頁）。
      (2)又被告95年8月1日南供字第0950000002號函之內容為：
        「主旨：貴公司承攬本營運處辦理「KF7WAE162D澎湖望
        安局配合將軍橋管道工程」，依工程契約規定，與貴公
        司終止契約關係，請查照會覆。說明：一、依交通部公
        路總局重大橋樑工程處95.6.15重橋工字第0950010398
        號函辦理。二、因承包商自認施工能力不足，自請終止
        契約。經主辦單位交通部公路總局重大橋樑工程處同意
        ，並邀請各相關單位召開會議結論如上附件。」等語（
        見補字卷第65頁）。
      (3)本院審酌被告上開終止函之內容並無「原告無正當理由
        不履行契約而依系爭契約第23條第1項、第24條第3項第
        3款之約定行使『終止權』終止系爭契約」等文義，且
        自說明欄第二項之文義觀之，乃係：原告請求被告同意
        終止契約，而被告參酌重橋處已同意終止之情形，亦表
        示同意終止，因此，上開終止函固表明終止契約關係，
        惟難認係依系爭契約第23條第1項、第24條第3項第3款
        行使『終止權』終止系爭契約，被告自不得援引系爭契
        約第23條第1項、第24條第3項第3款，主張其有權沒入
        履約保證金。
      (4)至被告辯稱因系爭管道工程須配合重橋處跨海橋工程進
        度施作，惟因原告工人料具設備不足致跨海橋工程興建
        進度嚴重落後且欠缺履約能力，而使跨海橋工程陷於停
        頓。重橋處遂於95年5月23日以重橋工字第0950001966
        號函終止其與原告之契約。95年6月9日重橋處為處理跨
        海橋新建工程之終止契約後續事宜，乃邀集兩造及其他
        管線單位共同協調，會議中並作成結論，由上開重橋處
        通知原告之終止契約函文及與協調會會議紀錄結論可知
        ，跨海橋新建工程之所以無法如期完工，且工程進度嚴
        重落後，係因可歸責於原告「工人料具設備不足致使工
        程進度嚴重落後」且「欠缺履約能力」因素，其屬可歸
        責於原告之事由甚明等語，惟查，系爭管道工程固須配
        合重橋處跨海橋工程進度施作，然縱使原告施作跨海橋
        工程有能力不足或進度落後之情，亦不表示原告必然無
        能力施作系爭管道工程，或系爭管道工程一定會進度落
        後，又系爭管道工程迄兩造終止契約之日止之施工進度
        為百分之零之情，為兩造所不爭執（見本院卷第48頁）
        ，而被告95年8月1日南供字第0950000002號函既未依系
        爭契約第23條第1項、第24條第3項第3款行使『終止權
        』終止系爭契約，且在系爭管道工程完全未開始施工即
        同意原告終止契約之請求，自不得事後復主張「原告施
        作跨海橋工程有能力不足或進度落後之情」，是被告此
        部分之辯詞，亦無可採。
      (5)依上所述，被告之終止函未為「原告無正當理由不履行
        契約而依系爭契約第23條第1項、第24條第3項第3款之
        約定行使『終止權』終止系爭契約」之意思表示，被告
        自不得事後援引系爭契約第23條第1項、第24條第3項第
        3款，主張其有權沒入履約保證金。
    3.原告主張其得依契約關係之保證金返還請求權請求被告返
      還履約保證金及遲延利息等語，經查：
      (1)按承攬契約之承攬人交付履約保證金予定作人，係以擔
        保承攬債務之履行為目的，信託的讓與其所有權予定作
        人。此項保證金之返還請求權，附有於約定返還期限屆
        至時，無應由承攬人負擔保責任之事由發生，或縱有應
        由承攬人負擔保責任之事由發生，惟於扣除承攬人應負
        擔保責任之賠償金額後猶有餘額之停止條件（最高法院
        94年度台上字第1209號判決、99年度台上字第336號判
        決意旨參照）。
      (2)兩造既均不爭執系爭管道工程已不再施作之情（見本院
        卷第48頁），依上開最高法院之判決意旨，本件履約保
        證金經扣除原告負擔保責任之賠償金後，被告自應將其
        餘之履約保證金退還予原告，本件系爭管道工程既已確
        定不再發包施作，應認本件履約保證金返還期限已屆至
        ，而被告復未舉證原告就本件有何負擔保責任之賠償責
        任，因此，原告參酌上開最高法院之判決意旨而依契約
        關係之保證金返還請求權請求被告返還履約保證金及遲
        延利息，自屬於法有據，應予准許。
  (三)至原告另依民法第179條不當得利返還請求權所為之請求，
    因原告主張之「契約關係之保證金返還請求權」與「民法
    第179條不當得利返還請求權」之法律關係間為選擇合併，
    而本院業依「契約關係之保證金返還請求權」之法律關係判
    准原告之請求，是本院已無再行審酌原告依「民法第179條
    不當得利返還請求權」部分之請求有無理由之必要，併予敘
    明。
  (四)綜上所述，原告起訴請求被告給付原告690,000元，及自起
    訴狀繕本送達翌日即100年6月14日起至清償日止，按週年利
    率百分之5計算之利息，為有理由，應予准許。爰判決如主
    文第1項所示。
六、另按法院為終局判決時，應依職權為訴訟費用之裁判，民事
    訴訟法第87條第1項定有明文，參酌同法第91條第1項規定法
    院未於訴訟費用之裁判確定其費用額者，第一審受訴法院於
    該裁判有執行力後，應依聲請以裁定確定之之立法意旨，法
    院於終局判決時可一併確定其費用額為原則，僅未一併確定
    費用額時，始例外於判決有執行力後，依聲請確定之。故本
    院自得於本件判決時，一併確定被告應負擔之訴訟費用額，
    爰確定本件訴訟費用7,490元（即第一審裁判費7,490元）應
    由被告負擔，爰判決如主文第2項所示。
七、兩造陳明願供擔保，分別聲請宣告假執行或免為假執行，經
    核均無不合，爰分別酌定相當之擔保金額宣告之。
八、兩造其餘之攻擊防禦方法及舉證，經本院審酌後認與本件判
    決結果均不生影響，爰不逐一論列，附此敘明。
九、據上論結，本件原告之訴為有理由，依民事訴訟法第87條第
    1項、第78條、第390條第2項、第392條第2項，判決如主文
    。
中    華    民    國   100    年    9     月    21    日
                    民事第三庭  法  官  張家瑛
以上正本係照原本作成。
如對本判決上訴，須於判決送達後20日內向本院提出上訴狀。如
委任律師提起上訴者，應一併繳納上訴審裁判費。
中    華    民    國   100    年    9     月    21    日
                                書記官  吳俊達